【裁判字號】    89,家上,104
【裁判日期】    891107
【裁判案由】    離婚等
【裁判全文】
臺灣高等法院民事判決  八十九年度家上字第一○四號
      上  訴  人  甲○○
      訴訟代理人  陳彥任律師
      被上訴人    乙○○      住台北市○○路○段一巷九弄十號五樓
右當事人間請求離婚事件，上訴人對於中華民國八十九年二月十七日台灣士林地方法
院八十八年度婚字第三一七號第一審判決提起上訴，本院判決如左：
      主      文
原判決廢棄。
被上訴人在第一審之訴駁回。
第一、二審訴訟費用由被上訴人負擔。
      事      實
甲、上訴人方面：
一、聲明：求為判決：(一)原判決廢棄。(二)被上訴人在第一審之訴駁回。
二、陳述：除與原判決記載相同者，茲以引用外，補陳略以：(一)上訴人並無恐嚇被上
    訴人，證人陳金龍之證詞有偏頗之嫌，不足採信。(二)上訴人之父並未與上訴人夫
    妻共同生活，被上訴人爰引民法第一千零五十二條第一項第四款之規定訴請離婚
    ，即無理由。
三、證據：爰用原審之證據方法，並聲請訊問證人王明月。
乙、被上訴人方面：
一、聲明：求為判決：駁回上訴訴。
二、陳述：與原判決記載相同者，茲引用之。
三、證據：爰用原審之證據方法，並聲請訊問證人陳月雲、高連秀鳳。
      理      由
一、被上訴人主張兩造於民國八十四年十二月三日結婚，因二人年齡差距十五歲及個
    性差異，日漸有摩擦爭執，上訴人常向娘家訴苦，引來其家人之不滿與誤會，上
    訴人於八十八年四月廿七日晚間七時卅分許，打電話至被上訴人工作之康華飯店
    恐嚇被上訴人稱「要讓你家破人亡」；八十八年五月一日晚間十時四十分，上訴
    人之父親至被上訴人上班地點無故毆打被上訴人，致使被上訴人耳朵流血聽力嚴
    重受損，甚至惡言恐嚇要斷被上訴人一手一腳；上訴人並於三更半夜電話騷擾，
    更甚而到被上訴人上班之康華飯店無理取鬧，另對被上訴人之母惡言放話「我絕
    對要找妳嘎夠（台語：（我絕對要找到妳到底！）或（我絕對要跟妳算帳算到底
    ！）」，又說要讓被上訴人「家破人亡」，令其母膽顫心驚，已無法再與媳婦共
    同生活，而將家中門鎖換掉；上訴人先前甚至曾要趕婆婆出門，引來公憤發生衝
    突，亦導致警員來調解；又兩造婚姻中，亦常因上訴人無法滿足性需求，而一再
    數落譏諷被上訴人之不堪用。兩造婚姻至此已完全破裂，無法再繼續共同生活，
    爰依民法第一千零五十二條第一項第三款、第四款及第二項之規定，訴請判決離
    婚。
    上訴人則以其父之所以打被上訴人，因被上訴人三姊向上訴人吐口水使然；又上
    訴人並未時常忤逆婆婆或與其爭吵，亦未對婆婆說：「我絕對要找到妳到底！」
    或「我絕對要跟妳算帳算到底！」；兩造間亦無性生活不協調之情；其雖有打電
    話給被上訴人，但未說要讓被上訴人家破人亡等語，資為抗辯。
二、本件被上訴人主張兩造於八十四年十二月三日結婚，目前婚姻關係仍存續中，由
    於上訴人及其父右揭行為，兩造已無法再共同生活等情，經提出戶籍謄本、診斷
    書、家書影本、存證信函各一份為證（見原審卷第八至三十頁）。上訴人除對於
    其父有毆打、辱罵被上訴人之事實不爭執外，否認被上訴人其餘主張。爰審究兩
    造之攻擊防禦如次：
  (一)查被上訴人主張上訴人於八十八年四月廿七日晚間七時卅分許，打電話至被上訴
    人工作之康華飯店恐嚇被上訴人稱「要讓你家破人亡」乙節，固經證人即被上訴
    人於康華飯店工作之同事陳金龍於原審結證稱，八十八年四月廿七日晚間七時卅
    分許，伊接到一通電話，是上訴人要找被上訴人，伊把電話交給被上訴人，伊離
    得不遠，有聽到被上訴人重複說：「你不要恐嚇我，你要我家破人亡？」被上訴
    人掛掉電話後，伊問被上訴人，被上訴人說：「甲○○恐嚇我，要讓我家破人亡
    」等語（見原審卷第七十二頁），但依證人所述，證人並非親自見聞上訴人有對
    被上訴人為恐嚇行為，而係透過被上訴人之轉述，自難憑此即認定上訴人有對被
    上訴人為恐嚇行為。況上訴人之姑姑王明月於本院證稱上訴人打電話給被上訴人
    時，伊在場，伊聽到上訴人要被上訴人回心轉意，苦勸被上訴人回來，沒有聽到
    上訴人有跟被上訴人說要被上訴人家破人亡等語（見本院卷第六十一頁）。準此
    ，證人陳金龍之證詞尚不足為有利被上訴人之認定。
  (二)次查，上訴人指稱被上訴人於八十八年七月十九日帶女子邱舒琳回家，懷疑被上
    訴人有外遇乙節，為被上訴人所否認，並提出新光醫院及中央健康保險局台北聯
    合門診中心所出具邱舒琳之診斷證明書，載明「處女膜（外觀上）完整（無明顯
    裂傷）」等情（見原審卷第三十一頁）。上訴人固難憑此即認被上訴人有外遇，
    然兩造婚姻關係存續中，被上訴人未與上訴人情商，即帶女子回家，難免上訴人
    心存懷疑，而致生夫妻關係之不合。
  (三)再次，被上訴人雖指上訴人有惡言恐嚇要斷被上訴人一手一腳云云。然查被上訴
    人所舉證人即被上訴人之姐姐陳月雲於本院證稱去年（八十八年）五月間不知何
    人打電話到她家，她妹妹接的電話，說要她家男人小心，要他一手一腳，但不知
    何人打的電話云云（見本院卷第二十二頁），由是自不能證明上訴人有對被上訴
    人為上開恐嚇行為。又被上訴人指稱上訴人並於三更半夜電話騷擾，更甚而到被
    上訴人上班之康華飯店無理取鬧，另對被上訴人之母惡言放話「我絕對要找妳嘎
    夠（台語：（我絕對要找到妳到底！）或（我絕對要跟妳算帳算到底！）」，又
    說要讓被上訴人「家破人亡」，以及上訴人先前甚至曾要趕婆婆出門等情，均未
    舉證以實其說，要無足採。
  (四)末查，被上訴人主張兩造婚姻中，亦常因上訴人無法滿足性需求，而一再數落譏
    諷被上訴人之不堪用乙節，固舉陳月雲為證，惟陳月雲僅證稱伊等常出國，每次
    出國都為了雙方性生活不愉快等語（見本院卷第二十一頁）。是依證人所述亦難
    認上訴人有為性生活未能滿足乙事而譏諷上訴人。
  (五)被上訴人對於上訴人所稱伊將家裏的鎖換掉，不讓上訴人回家乙節，並不爭執，
    其雖以由於上訴人對其母有右開恐嚇行為而換鎖之論據，但被上訴人並未能舉證
    該恐嚇行為，已如前述，而夫妻共同生活，應相互扶持，怎可因偶有不合，即將
    他方排拒於共同生活之外，限制上訴人返家之權利？被上訴人之行為，實欠缺正
    當性。
三、本件被上訴人係依民法第一千零五十二條第一項第三款、第四款規定「夫妻之一
    方受他方不堪同居之虐待者」、「夫妻之一方對於他方之直系尊親屬為虐待，或
    受他方之直系尊親屬之虐待，致不堪為共同生活者」請求離婚，然依本院右開認
    定，被上訴人主張其不堪上訴人同居之虐待，尚非可取，是次所應審究者，乃上
    訴人之父前開毆打被上訴人之行為，是否構成被上訴人請求離婚之事由。按民法
    第一千零五十二條第一項第四款之離婚事由，僅於發生虐待情事之夫妻一方與他
    方直系尊親屬間，係「同居一家為共同生活者」，方有其適用（最高法院四十四
    年台上字第二十六號、二十九年上字第二○四三號判例參照）。茲本件上訴人之
    父雖有毆打被上訴人之情事，惟其本即居於宜蘭，而未與上訴人夫妻「同居一家
    而共同生活」，為兩造不爭之事實，依首開說明被上訴人據此請求離婚，於法亦
    非有據。
四、被上訴人雖復依民法第一千零五十二條第二項規定之「前項以外之重大事由」請
    求離婚，然查兩造目前固已分居，婚姻似難以維持，但依本項規定請求離婚者，
    如其重大事由應由夫妻之一方負責者，僅他方得請求離婚。依上所述，本件兩造
    縱有難以持維婚姻關係之情，亦難認其事由應由上訴人負責，是被上訴人據此請
    求離婚，亦難准許。
五、綜上所述，被上訴人請求離婚及將兩造所生子女陳泓翰權利義務之行使或負擔判
    由被上訴人任之，均不能准許，原審准其請求並依民法第一千零五十五條第五項
    前段之規定，酌定上訴人與陳泓翰會面交往之方式及期間（如原判決附表所示）
    ，即有未當，上訴人求為廢棄改判，委無不合，爰改判如主文所示。
六、本件事證已臻明確，兩造其餘攻防方法，核與判決結果不生影響，無逐一論列之
    必要，併此敘明。
中      華      民      國    八十九    年    十一    月      七        日
                                臺灣高等法院民事第十五庭
                                    審判長法  官  蘇  永  宜
                                          法  官  李  錦  美
                                          法  官  蔡    燉
右正本係照原本作成。
如不服本判決，應於收受送達後二十日內向本院提出上訴書狀，其未表明上訴理由者
，應於提出上訴後二十日內向本院補提理由書狀（均須按他造當事人之人數附繕本）
上訴時應提出委任律師或具有律師資格之人之委任狀；委任有律師資格者，另應附具
律師及格證書及釋明委任人與受任人有民事訴訟法第四百六十六條之一第一項但書或
第二項（詳附註）所定關係之釋明文書影本。
中      華      民      國    八十九    年    十一    月      九       日
                                          書記官   于      誠
附註：
民事訴訟法第四百六十六條之一（第一項、第二項）：
對於第二審判決上訴，上訴人應委任律師為訴訟代理人。但上訴人或其法定代理人具
有律師資格者，不在此限。
上訴人之配偶、三親等內之血親、二親等內之姻親，或上訴人為法人、中央或地方機
關時，其所屬專任人員具有律師資格並經法院認為適當者，亦得為第三審訴訟代理人
。


司法院資訊處製作；財團法人民間司法改革基金會備份。
